【裁判字號】    90,聲再,302
【裁判日期】    900605
【裁判案由】    聲請再審
【裁判全文】
臺灣高等法院刑事裁定                              九十年度聲再字第三○二號
    再審聲請人
    即受判決人  甲○○
右列聲請人因侵占案件，對於本院九十年度上易字第四九九號中華民國九十年三月十
四日確定判決（臺灣板橋地方法院八十九年度易字第三一三六號、八十八年偵字第二
一六七八號），聲請再審，本院裁定如左：
    主  文
再審之聲請駁回。
    理  由
一、聲請意旨略以：(一)原確定判決所引用之第一審判決係判認：聲請人「收受陳家慶
    交付為繳交增值稅所用之附表所示面額共計新台幣（下同）六十萬九千元即期支
    票二紙後，將上開所收受如附表所示支票二紙委由不知情之職員陳紋曲持向位於
    臺北縣蘆洲市○○街二○三號之付款銀行臺北國際商業銀行蘆洲分行提示兌領」
    ，本院九十年度四九九號刑事判決竟判認右揭支票二紙係存入陳心怡在上海銀行
    蘆洲分行活儲第九六四九九號帳戶，第一、二審判決之事實認定已相違誤。且聲
    請人在二審辯稱：聲請人於偵查中始知本件告訴人所簽發繳納增值稅用之支票背
    書係陳紋曲、陳心怡之筆跡，該筆錢並存入陳心怡之帳戶內，足見該筆錢應係告
    訴人交付給陳心怡，而與聲請人無關，並聲請傳喚證人陳心怡查明是否由其擅自
    在支票書寫聲請人之姓名，及該筆金錢是否被證人陳心怡拿去，並請求調閱陳心
    怡在上海銀行蘆洲分行活儲第九六四九九號帳戶對帳單查證，惟原審未於審判期
    日，就聲請人否認犯罪所為有利之辯解事項與證據予以調查，亦不於判決理由內
    加以論列，率行判決，難謂無刑事訴訟法第三百七十九條第十、十四款所規定應
    於審判期日調查之證據而未予調查及判決不備理由之違法。(二)聲請人在判決確定
    後，發現告訴人陳家慶於民國八十八年一月十八日將繳交土地增值稅六十萬九千
    元所簽發未劃線之面額合計六十萬九千元支票二紙交付陳心怡，經陳心怡於八十
    八年一月十九日將該支票二紙交付陳紋曲背書提領現金，陳紋曲乃將右揭六十萬
    九千元現款交付陳心怡，而由陳心怡將該六十萬九千元，加上一千元，合計六十
    一萬元，存入其在上海商業儲蓄銀行蘆洲分行活儲第九六四九九號帳戶，有上海
    商業儲蓄銀行蘆洲分行出具之存摺存款帳卡可稽，足見侵占之人應為陳心怡，並
    非聲請人。而且陳心怡並無將右揭款項交付聲請人，此有陳心怡出具證明書坦承
    ：「立證明書人陳心怡（陳莉旻）茲因八十八年一月十八日十七時三十分左右陳
    家慶先生因房屋買賣乙案，繳納增值稅契稅事宜，前來蘆洲市○○○路二一四號
    六樓交付劃線支票二張，茲因甲○○不在，本人代收受即下班，隔日八十八年一
    月十九日上班時將支票二張交事務所陳紋曲小姐提領，甲○○不在，經陳紋曲將
    領到之二張支票現款六十萬九千元交付陳心怡，由陳心怡將六十萬九千元加一千
    元合計六十一萬元存入上海銀行蘆洲分行活期存款帳號第九六四九─九號陳心怡
    帳戶後，因家變就即時離開臺北到高雄，未與甲○○聯絡，致沒有交給甲○○，
    甲○○實無侵占，害甲○○被判入獄，深感愧疚」等情外，並經證人林隆志、林
    素卿、林世場出具證明書指證：立證明書人林隆志等三人，均係雲林縣台西鄉崙
    豐鎮安宮信徒，茲一致證明下列事實為真實：一、座落雲林縣台西鄉○○村○○
    路三○七號之崙豐鎮安宮，係甲○○於民國七十五年間所創，迄今已歷十五年之
    久，甲○○為該鎮安宮之住持，每逢廟會及公、私事均自臺北縣蘆洲市住處專程
    南下處理事務。二、民國八十八年元月十七日至十九日，由於本宮重要宮務亟需
    辦理，甲○○偕同台北信徒回鎮安宮連續居住該三日處理宮務。三、事後據聞甲
    ○○先生之代書事務所職員代收客戶款項，未及時移交即因故離開，故該項款項
    之收取實係其職員所為，甲○○先生並不知情，如今竟然被判刑，實在冤枉，特
    此證明」等語，有陳心怡出具之證明書一紙及林隆志、林素卿、林世場出具之證
    明書二紙可稽，該三紙證明書更足證明聲請人絕無侵占犯行，此項「新事實」之
    發現，足認聲請人應受無罪之判決。為此依刑事訴訟法第四百二十條第一項第六
    款之規定，聲請再審云云。
二、查刑事訴訟法第四百二十條第一項第六款所謂確實之新證據，係指審判當時已經
    存在而發現在後或審判時未經注意之證據，且能證明原確定判決所認定之事實為
    錯誤者，且並指其本體顯然足為受刑人有利判決之基礎無須經過調查者而言。本
    件聲請人甲○○主張之陳心怡上海商業儲蓄銀行蘆洲分行活儲第九六四九九號帳
    戶，業經原確定判決論述指駁甚詳，並說明告訴人陳家慶已於偵查及原審中一再
    明確指訴親自交付系爭支票及金錢與聲請人收執，其前後指訴一致；而証人即聲
    請人僱傭之職員陳紋曲於原審中到庭証稱：陳心怡是聲請人太太，伊有經手告訴
    人交付之支票及現金，並親手交付給聲請人，是聲請人叫伊去開票銀行領出現金
    ，伊有將錢領出來交給聲請人，支票背書是聲請人授權伊書寫領款的，聲請人在
    該段時間因週轉不靈，常將客戶之錢花掉等語；另証人陳莉旻（即陳心怡）於原
    審中亦証稱：與聲請人同居，有三子，伊在上海銀行蘆洲分行之帳戶是聲請人專
    用，聲請人偶而會叫伊去領錢，伊知道有一筆六十多萬元的錢存入該帳戶，伊不
    知本件告訴人支票事，亦未處理過該支票的事，伊個人沒有使用過該上海銀行蘆
    洲分行帳戶，是專供聲請人使用等語，由上足見，証人陳心怡、陳紋曲二人關於
    本筆金錢係聲請人主導使用一節之証言吻合，並與告訴人之指訴一致，自屬可信
    。聲請人則先於偵查中主張本件款項係職員陳紋曲侵占後捲款而逃，但未報案，
    繼又稱係小姐陳心怡取走告訴人之支票及金錢云云，前後供述矛盾，顯不足採。
    並以聲請人坦承與陳心怡關係形同夫妻，育有三子，關係親密，則聲請人將金錢
    存於陳心怡帳戶，或陳心怡提供帳戶與聲請人使用、替聲請人跑腿存款，均合常
    情，故聲請人請求調閱陳心怡之上開帳戶，以查明該帳戶存提出入之實際筆跡為
    何人所有云云，核無必要。並無證據發現在後或審判時未經注意而未予審究之情
    事。又按人證，係以證人之證言為證據資料，故以證人為證據方法，以其陳述為
    證明之作用者，除非其於另一訴訟中以為證言之陳述，否則，不能以其事後所製
    作記載見聞事實之文書，謂其係根據該人證成立於事實審法院判決之前，而認該
    「文書」為新證據，最高法院七十五年度台上字第七一五一號判例參照，是聲請
    人所主張陳心怡、林隆志、林素卿、林世場出具之證明書三紙，不僅係事後所製
    作記載見聞事實之文書，且非經相當調查不能證明其真偽，殊與確實新證據之意
    義不符，自難認為有再審之理由。再聲請人指摘原確定判決未於審判期日，就聲
    請人否認犯罪所為有利之辯解事項與證據予以調查，亦不於判決理由內加以論列
    ，率行判決，有刑事訴訟法第三百七十九條第十、十四款所規定應於審判期日調
    查之證據而未予調查及判決不備理由之違法，係屬確定判決是否當然違背法令，
    得否提起非常上訴之問題。至聲請人其餘理由非屬辯解即屬法律上意見，均非證
    據，縱加審酌亦不足以影響於原確定判決。綜上，聲請人所為聲請再審，為無理
    由，應予駁回。
遽上論斷，應依刑事訴訟法法第四百三十四條第一項裁定如主文。
中      華      民      國    九十    年      六      月      五      日
                              臺灣高等法院刑事第 十五 庭
                                  審判長法  官  房  阿  生
                                        法  官  鄧  振  球
                                        法  官  雷  元  結
右正本證明與原本無異。
不得抗告。
                                        書記官  梁  雅  華
中      華      民      國      九十     年     六    月       六       日


司法院資訊處製作；財團法人民間司法改革基金會備份。
